【裁判字號】    99,台上,3013
【裁判日期】    990520
【裁判案由】    常業詐欺
【裁判全文】
最高法院刑事判決            九十九年度台上字第三０一三號
上  訴  人  甲 ○ ○
            乙○○○
共      同
選任辯護人  劉 志 卿律師
上  訴  人  丙 ○ ○
選任辯護人  王有民律師
上列上訴人等因常業詐欺案件，不服台灣高等法院台南分院中華
民國九十九年二月二日第二審更審判決（九十八年度重上更(一)字
第一四七號，起訴案號：台灣雲林地方法院檢察署九十四年度發
查偵字第四九號），提起上訴，本院判決如下：
    主  文
上訴駁回。
    理  由
一、上訴人甲○○、乙○○○部分：
按具裁判上一罪關係之案件，部分屬刑事訴訟法第三百七十六條
以外之罪而得提起第三審上訴，部分為上開法條所列而不得上訴
於第三審法院者，不論得上訴部分為重罪或輕罪，依審判不可分
原則，原不得上訴第三審部分，固得附隨一併提起第三審上訴，
但以得上訴第三審部分之上訴合法為前提；倘上訴理由書狀僅就
不得上訴第三審部分指摘原判決違法，對得提起第三審上訴部分
未敘及其上訴理由，則得提起第三審上訴部分，其上訴既不合法
，不得提起第三審上訴部分，自無從適用審判不可分原則，應認
全部上訴均不符合第三審上訴之法定要件，為違背法律上之程式
，予以駁回。本件原判決認上訴人甲○○、乙○○○所為，係犯
修正前刑法第三百四十條之常業詐欺罪、畜牧法第三十八條第二
項、第一項第三款之違反畜牧法罪及食品衛生管理法第三十四條
第一項之罪，應依刑法修正前之牽連犯規定，從較重之常業詐欺
罪論處罪刑。甲○○、乙○○○不服原審判決，於民國九十九年
三月二十九日提起上訴，然其上訴理由書所敘述者，皆係關於違
反畜牧法及食品衛生管理法部分之上訴理由，是其以上訴所爭執
者，為屬刑事訴訟法第三百七十六條第一款所列不得上訴於第三
審法院之罪名部分，對原判決認定甲○○、乙○○○觸犯常業詐
欺罪之得上訴於第三審之罪名部分，則無一語指摘及此，揆之首
揭說明，其上訴不合法律上之程式，應予駁回。又甲○○、乙○
○○關於得上訴第三審之重罪部分，既應從程序上予以駁回，而
無從為實體上判決，就其他違反畜牧法及食品衛生管理法不得上
訴第三審之輕罪部分，自無從適用審判不可分原則，併為實體上
審判，亦應從程序上予以駁回。
二、上訴人丙○○部分：
按刑事訴訟法第三百七十七條規定，上訴於第三審法院，非以判
決違背法令為理由，不得為之。是提起第三審上訴，應以原判決
違背法令為理由，係屬法定要件。如果上訴理由書狀並未依據卷
內訴訟資料，具體指摘原判決不適用何種法則或如何適用不當，
或所指摘原判決違法情事，顯與法律規定得為第三審上訴理由之
違法情形，不相適合時，均應認其上訴為違背法律上之程式，予
以駁回。至原判決究有無違法，與上訴是否以違法為理由係屬二
事。本件上訴人丙○○上訴意旨略稱：原判決對其之量刑，相較
於其他同案被告王秋雯等人之量刑，顯已違反罪刑相當原則，且
原判決未就其已如數繳納行政罰鍰之事實略而不論，未採為量刑
之依據，亦未為緩刑之宣告，均有違法。另原判決就其買受系爭
豬肉是否該當畜牧法第三十八條第二項、第一項第二款之「情節
重大」之要件，未說明其採證之處，有判決理由不備之違法云云
。惟查，本件原判決綜合全案卷證資料，本於事實審法院之推理
作用，認定丙○○有其事實欄所載之犯行，因而撤銷第一審關於
丙○○部分所為科刑之判決，比較行為時及裁判時法律，適用最
有利於丙○○之規定，改判仍依想像競合犯、修正前刑法牽連犯
之規定，從一重論處丙○○常業詐欺罪刑（處有期徒刑二年四月
，並為相關從刑之宣告）。均已依據卷內資料，說明其所憑之證
據及認定之理由。對於丙○○否認有上開犯行，辯稱：伊向甲○
○購入如原判決附表四之一所示豬肉非「病死豬」，而係淘汰種
公或種母豬，並無畜牧法第三十八條第二項所稱之情節重大，而
構成犯罪。原判決附表四之一、二、三數量之「私宰豬肉」，係
利用原判決附表五所示客戶，於向伊指定購買「加工豬肉」時摻
入併予加工出售，未將「私宰豬肉」混充ＣＡＳ肉品販售予客戶
，而係以購自肉品市場之合格電宰溫體豬肉，混雜部分ＣＡＳ豬
肉，充當ＣＡＳ豬肉，售予指定購買ＣＡＳ之客戶。而「私宰豬
肉」係以每公斤新台幣六十餘元售出，低於市價，其未使用詐術
，且銷售價格，亦無使交易相對人發生錯誤云云，經綜合調查證
據之結果，認不可採，已分別在判決內詳予指駁，並說明其理由
。且採證認事、證據之取捨及證據證明力之判斷，俱屬事實審法
院之職權，苟無違背證據法則，自不能指為違法。本件原審綜合
丙○○及證人甲○○、許隆華、吳清福、陳仕佃、陳義敏、翟自
屏、廖來堂、詹順源、王和棋、石彩秀、柯淑薇、林佩芳、彭光
賢、吳永通、廖振榮、溫宏龍之供述、卷附肉品進項單據、肉品
供應商陳明傑通訊帳戶資料、二十公斤裝赤肉豬肉、雲林縣違法
屠宰聯合查緝小組檢查紀錄表、地磅單、照片、乙○○○彰化銀
行土庫分行交易明細表、扣案紙箱照片、ＣＡＳ標章使用證書及
行政院農業委員會政風室函、興農股份有限公司（下稱興農公司
）業務協商同意書、雲林縣衛生局檢驗單及扣案真偽透明塑膠包
裝袋等證據，因而認定丙○○有本件罪行。核與證據法則並無違
背，為其職權之適法行使，揆之上開說明，自不能指為違法。而
緩刑之宣告，除應具備刑法第七十四條所定條件外，並須有可認
為以暫不執行刑罰為適當之情形，始得為之；且刑之量定及緩刑
宣告與否，係實體法上賦予法院得自由裁量之事項，倘其所為之
量刑未逾越法律所規定之範圍，又未明顯違背罪刑相當原則，且
其未為緩刑之宣告，亦未違反比例原則、平等原則，即不得任意
指摘為違法。原判決就丙○○之犯罪情節，已在事實欄明白認定
，於理由內詳加論斷，並敘明審酌丙○○因貪圖小利，不顧職業
道德，販入私宰淘汰活豬，並偽造宏翔冷凍食品股份有限公司（
下稱宏翔公司）ＣＡＳ紙箱，以填充私宰淘汰活豬肉，充當ＣＡ
Ｓ豬肉販售，嚴重損害宏翔公司商譽，且使問題豬肉流入市面，
造成人心惶惶，歷年所販賣之金額及數量甚大，影響層面至廣，
惟對於甲○○販售交付之斃死豬肉戶部分並不知情，且犯罪後已
與宏翔公司達成和解，並經興農公司扣違約金及賠付和解金，而
與部分廠商達成和解，暨犯後坦承大部分犯行等一切情狀，而為
刑之量定，顯已斟酌刑法第五十七條各款所列情形，就丙○○犯
行之罪責程度為依據，而量處與罪責程度相稱之宣告刑，其量定
之刑罰，既未逾法定刑度，又未濫用自由裁量之權限，自無違背
罪刑相當原則或有判決不適用法則之違法可言。再者，依原判決
所認定之犯案情形，甲○○除犯修正前刑法第三百四十條之常業
詐欺罪、畜牧法第三十八條第二項、第一項第三款之違反畜牧法
罪外，另犯刑法第二百十六條、第二百二十條、第二百十條之行
使偽造私文書罪、違反商標法第八十一條第一款侵害他人商標專
用權罪，無論係犯罪情節、參與程度，均較甲○○以外之其他同
案被告王秋雯等人為重，原判決因而為不同之量刑，且未宣告緩
刑，亦無違背比例原則、平等原則，不得任意指摘為違法。依上
揭說明，本件上訴為違背法律上之程式，應予駁回。至原判決認
尚牽連犯違反畜牧法罪、侵害他人商標專用權罪之不得上訴第三
審罪名部分，因得上訴之常業詐欺罪、行使偽造私文書重罪部分
上訴不合法，則此輕罪部分自無從適用審判不可分之原則，併為
實體上之審判，亦應從程序上予以駁回。
據上論結，應依刑事訴訟法第三百九十五條前段，判決如主文。
中    華    民    國  九十九  年    五    月   二十   日
                      最高法院刑事第二庭
                          審判長法官  莊  登  照
                                法官  陳  世  淙
                                法官  徐  昌  錦
                                法官  許  錦  印
                                法官  葉  麗  霞
本件正本證明與原本無異
                                      書  記  官
中    華    民    國  九十九  年    五    月  二十五  日
                                                      K

司法院資訊處製作；財團法人民間司法改革基金會備份。
